臺灣高等法院高雄分院民事裁定
111年度抗字第201號
抗  告  人  吳忠民  
相  對  人  元大商業銀行股份有限公司


法定代理人  翁健    
代  理  人  盧炳憲  
上列抗告人與相對人間聲明異議事件，對於民國111年6月16日臺
灣高雄地方法院111年度執事聲字第33號所為裁定提起抗告，本
院裁定如下：
    主  文
抗告駁回。
抗告費用由抗告人負擔。
    理  由
一、抗告意旨略以：緣訴外人陳淑雪持執行名義（原法院民國10
    8年8月23日雄院和108司執讓字第20319號債權憑證、繼續執
    行紀錄表），向原法院聲請對抗告人為強制執行，請求查封
    拍賣抗告人所有位於高雄市○○區○○段000○000地號土地（下
    合稱系爭土地）及坐落其上之未保存登記建物(與系爭土地
    合稱系爭不動產)，原法院以110年度司執字第64394號受理(
    下稱系爭執行程序)。嗣相對人持執行名義（原法院98年3月
    5日97年度司執字第53139號債權憑證、繼續執行紀錄表；原
    執行名義為95年度雄簡字第1806號宣示判決筆錄暨確定證明
    書，下稱系爭執行名義），向原法院聲請強制執行，經原法
    院110年度司執字第64919號受理後，併入系爭執行程序併案
    執行。嗣系爭執行名義債權之原債權人大眾商業銀行股份有
    限公司（下稱大眾銀行）將債權轉讓予相對人，惟大眾銀行
    與相對人未依民法第297條規定通知主債務人吳陳文理或保
    證人即抗告人，違反憲法第15條保障人民財產權意旨，該債
    權讓與對於債務人、保證人不生效力。又大眾銀行前已向原
    法院聲請扣押抗告人所有手錶、高級印材等財產並拍賣受償
    ，及大眾銀行行員前與吳陳文理協商按月還款新臺幣（下同
    ）500元，且已償付10餘年，詎債權繼受人即相對人無視前
    開協商，僅處理信貸借款20萬元及現金卡借款20萬元之債務
    ，而未處理本件中小企業小額貸款之35萬元債務(下稱系爭
    債務或系爭債權)，違反誠實信用原則，故相對人請求抗告
    人清償系爭債務，顯不合理。另抗告人僅為保證人，應以主
    債務人吳陳文理無法清償始由保證人之責任，然吳陳文理既
    已處理債務，抗告人即無庸負清償責任，相對人聲請強制執
    行抗告人之財產，於法自有未合，原法院司法事務官及原裁
    定駁回抗告人之異議，均有違誤，爰提起抗告，請求廢棄原
    裁定等語。
二、相對人則以：吳陳文理於94年5月31日邀同抗告人擔任連帶
    保證人向大眾銀行借款35萬元，嗣吳陳文理自行就信貸借款
    20萬元及現金卡借款20萬元之債務每月還款500元，未曾與
    債權人協商。吳陳文理未清償系爭債務，大眾銀行已依法取
    得系爭執行名義。又相對人合併大眾銀行時，依金融機構合
    併法第14條第3項規定公告受讓系爭債權，系爭債權之讓與
    自屬合法。再抗告人為系爭債務之連帶保證人，自應就系爭
    債務負連帶清償責任，抗告人主張應先向吳陳文理請求清償
    ，於主債務人無法清償時，始得向抗告人請求給付並無理由
    等語置辯。
三、按憲法第15條規定人民之財產權應予保障，旨在使財產所有
    人得依財產之存續狀態行使其自由使用、收益及處分之權能
    ，免於遭受公權力或第三人之侵害，以確保人民所賴以維繫
    個人生存及自由發展其人格之生活資源（司法院釋字第596
    號、第709號、第732號、第763號解釋理由書參照）。次按
    金融機構為概括承受、概括讓與、分次讓與或讓與主要部分
    之營業及資產負債，其債權讓與之通知得以公告方式代之，
    承擔債務時免經債權人之承認，不適用民法第297條及第301
    條規定。數人負同一債務，明示對於債權人各負全部給付之
    責任者，為連帶債務。金融機構合併法第14條第3項、民法
    第272條第1項分別定有明文。又按連帶保證債務之債權人得
    同時或先後向保證人為全部給付之請求，保證人不得主張先
    訴抗辯權（最高法院77年度台上字第1772號判決意旨參照）
    。再按保證債務之連帶，係指保證人與主債務人負同一債務
    ，對於債權人各負全部給付之責任者而言，觀之民法第272
    條第1項規定連帶債務之文義甚明，故連帶保證縱無民法第7
    46條所揭之情形，自不得主張同法第745條檢索抗辯權（最
    高法院88年度台上字第1815號判決意旨參照）。經查：抗告
    人主張相對人與大眾銀行合併時未合法為債權讓與通知，債
    權之讓與不生效力，抗告人僅為保證人，在相對人就主債務
    人吳陳文理之財產強制執行而無效果前，抗告人對於相對人
    得拒絕清償云云。然金融機構合併法第14條第3項為民法第2
    97條之特別法，依「特別法優於普通法之原則」，自應優先
    適用金融機構合併法第14條第3項特別法之規定，而無民法
    第297條普通法之適用，故相對人業已陳明大眾銀行與相對
    人合併時，於105年9月23日為大眾銀行與相對人間對外之合
    併案公告，此有公告在卷可佐（見本院卷第57頁），大眾銀
    行及相對人既已公告方式代替通知，依金融機構合併法第14
    條第3項規定，已合法發生債權讓與之效力。又經核閱94年5
    月31日借據載明抗告人為連帶保證人，並經抗告人簽名，於
    借據第7條第1項並約定：借款人及連帶保證人對本借款及其
    他衍生之一切債務，均願依照約定期限負連帶清償責任等語
    ，此有借據在卷可稽（見本院卷第51頁），足認抗告人為系
    爭債務之連帶保證人，依前開說明，自不得主張民法第745
    條之先訴抗辯權，主張應先向吳陳文理請求清償，於主債務
    人無法清償時，始得向抗告人請求給付。是抗告人前開所辯
    ，均無足採。
四、復按執行法院專司民事強制執行事務，對於私權之爭執，並
    無審認之權限。對於強制執行聲明異議者，就私權之爭執，
    要非執行法院所得審究，應由其另依訴訟救濟，自非依強制
    執行法第12條聲明異議所能解決（最高法院109年度台抗字
    第1540號裁定意旨參照）。抗告人雖主張大眾銀行前已向原
    法院聲請扣押吳陳文理所有之手錶、高級印材等財產並拍賣
    受償，及大眾銀行行員前與吳陳文理協商按月還款500元，
    且已償付10餘年，詎相對人無視前開協商，僅處理信貸借款
    20萬元及現金卡借款20萬元之債務，而未處理系爭債務云云
    。惟相對人辯稱於原法院97年度司執字第53139號案件中，
    因扣押物即手錶、印材等拍定金額21,000元，僅受償執行費
    14,568元；另吳陳文理與相對人間並未就系爭執行名義所載
    欠款達成還款協議，而吳陳文理按月償還款項係清償其個人
    信貸20萬元與現金卡費20萬元部分，與系爭執行名義所載債
    權無涉等語（見司執字64394號卷第443頁至第444頁、本院
    卷第47頁），則相對人之系爭債權是否業經達成協商或已清
    償完畢，屬兩造間私權上之實體法律關係爭執，抗告人僅能
    另依訴訟救濟，自非依強制執行法第12條聲明異議所能解決
    ，抗告人據此所為抗辯，亦屬無據。
五、再者，抗告人前開所辯既均無理由，且相對人執系爭執行名
    義向原法院聲請強制執行，乃係相對人依據法律合法行使自
    身權利，並未違反誠實信用原則，亦無抗告人之財產權，遭
    受公權力或第三人非法侵害之情形，是抗告人主張相對人聲
    請強制執行違反憲法第15條財產權保障及民法誠實信用原則
    云云，亦無理由。
六、綜上所述，原裁定駁回抗告人之異議，於法並無不合。抗告
    意旨仍執前詞指摘原裁定不當，求予廢棄，為無理由，應予
    駁回。
七、據上論結，本件抗告為無理由，爰裁定如主文。
中　　華　　民　　國　　111 　年　　8 　　月　　8 　　日
                           民事第一庭
                                審判長法  官  甯  馨
                                      法  官  林雅莉
                                      法  官  洪能超
以上正本證明與原本無異。
本件不得再抗告。
中　　華　　民　　國　　111 　年　　8 　　月　　8 　　日
                                      書記官  黃瀚陞